最高法院民事判決　　　　　　　　　　　　　　　九十三年度台上字第二三九七號
　　上　訴　人　丙 ○ ○
　　　　　　　　乙○○○
　　共　　　同
　　訴訟代理人　洪 梅 芬律師
　　　　　　　　李 季 錦律師
　　被 上訴 人　丁 ○ ○
　　　　　　　　甲 ○ ○
　　　　　　　　　　　　　共.
右當事人間請求損害賠償事件，上訴人對於中華民國九十三年七月二十日台灣高等法
院台南分院更審判決（九十三年度訴更(二)字第一號），提起上訴，本院判決如下：
    主  文
原判決除假執行部分外廢棄，發回台灣高等法院台南分院。
    理  由
本件被上訴人主張：上訴人之子林建璋（已死亡）於民國八十四年一月二十二日凌晨
一時四十分許，駕駛小客車，搭載伊女郭心谷途經台南縣歸仁鄉媽廟六六號前，因超
速行車疏未注意車前狀況而失控撞及上址圍牆，致郭心谷彈出車外摔落道路中間，適
原審共同被告卓碩修自後駕駛小客車前來，亦超速疏未注意車前狀況，致閃避不及先
撞上林建璋所駕駛之小客車，再輾壓郭心谷，郭心谷因而受有多發性腦損傷當場死亡
。上訴人為林建璋之法定繼承人，應繼承林建璋之損害賠償債務。爰依侵權行為損害
賠償之法律關係，求為命上訴人連帶賠償丁○○新台幣（下同）一百二十八萬零八百
三十九元，賠償甲○○一百零八萬六千四百零四元及各自刑事附帶民事訴狀繕本送達
翌日（八十六年四月十六日）起加計法定遲延利息之判決（被上訴人對原審共同被告
卓碩修為請求部分，前經原審判決其敗訴確定）。
上訴人則以：肇事車輛非林建璋所駕駛，郭心谷死亡與其無關，伊無須負賠償責任。
縱認係林建璋駕車肇事，惟郭心谷未繫安全帶坐於車前座，與有過失，應有過失相抵
之適用。又兩造於車禍發生時已達成和解，同意互不向對造求償，被上訴人起訴請求
賠償，為無理由等語，資為抗辯。
原審為被上訴人勝訴之判決，係以：被上訴人主張因系爭車禍致其女郭心谷受有多發
性腦損傷死亡等情，有道路交通事故調查報告表、現場照片、檢察官勘驗筆錄、相驗
屍體證明書、驗斷書等為證，復為上訴人所不爭，堪認為事實。依上訴人丙○○於警
訊中之陳述，參酌事故現場圖、相驗卷附照片及驗斷書所載林建璋、郭心谷所在位置
、所受傷害情形，暨台灣省台南區車輛行車事故鑑定委員會、國立成功大學交通管理
科學研究所之鑑定結果，可知系爭車禍之小客車係由林建璋駕駛，因操作失控肇事，
將郭心谷彈出車外，摔落地上，頭部受傷致死。上訴人辯稱車禍發生時林建璋非駕駛
人，為無可採。林建璋係領有駕駛執照之人，自應知悉並應遵守道路交通安全規則規
定之注意義務，又無不能注意情事，竟疏未注意車前狀況貿然超速行駛，致生系爭車
禍，造成被害人郭心谷當場死亡，即應負過失責任。被上訴人以其係郭心谷之父母，
請求林建璋之繼承人即上訴人連帶賠償其損害，於法有據。其中丁○○部分於喪葬費
十八萬二千四百元、扶養費九萬八千四百三十九元、精神慰藉金一百萬元，甲○○部
分於扶養費八萬六千四百零四元、精神慰藉金一百萬元之範圍內，為有理由。至於上
訴人辯稱兩造於車禍發生時業已達成和解，不互追究民事責任乙節，為被上訴人所否
認，所舉證人陳志杰之證詞又不能為上訴人有利之證明，其此部分之辯解為無可採。
另按汽車行駛於道路上，其駕駛人及前座乘客需繫安全帶，係九十一年一月九日修正
公佈施行之道路交通管理處罰條例第三十一條始為明文規定，系爭車禍發生時既尚無
該強制乘客應繫安全帶之規定，被害人郭心谷坐於前座雖未繫安全帶，仍無過失可言
，並無上訴人所稱過失相抵原則之適用。從而被上訴人請求上訴人連帶給付丁○○一
百二十八萬零八百三十九元，給付甲○○一百零八萬六千四百零四元及各自八十六年
四月十六日起加計之法定遲延利息，均無不合，應予准許云云，為其論斷之基礎。
按違反保護他人之法律致生損害於他人者，負損害賠償責任，民法第一百八十四條第
二項定有明文。又道路交通安全規則乃屬保護他人之法律，若有違反致他人受有損害
時，即應負賠償責任，並不以違反者應負行政罰責為必要。而駕駛人及前座乘客均應
繫安全帶，為道路交通安全規則第八十九條第一項第五款所明定。原審徒以前座乘客
未繫安全帶之行政處罰始於九十一年一月九日，於系爭車禍發生之前尚無該處罰規定
為由，即謂並無上訴人所稱過失相抵原則之適用，而為不利於上訴人之認定，已有違
誤。其次，依鑑定人之證詞（原審訴更(一)卷、二七六頁）郭心谷似係於車禍當時尚未
拋出車外前，即已死亡。果爾，郭心谷究係於拋出車外前死亡，或係於拋出車外，頭
部著地，右腦破裂始死亡，攸關其未繫安全帶是否為損害發生原因之認定，非無詳予
審究之必要。上訴意旨，指摘原判決不當，求予廢棄，非無理由。
據上論結，本件上訴為有理由。依民事訴訟法第四百七十七條第一項、第四百七十八
條第二項，判決如主文。
中　　　華　　　民　　　國　　九十三　　年　　 十一 　　月　　二十五　　日
                              最高法院民事第五庭
                                  審判長法官  蘇　茂　秋
                                        法官  朱　建　男
                                        法官  陳　碧　玉
                                        法官  沈　方　維
                                        法官  黃　義　豐
      右正本證明與原本無異
                                              書  記  官
中　　　華　　　民　　　國　　九十三　　年　　 十二 　　月　　　八　　　日
                                                                        Ｖ
